【裁判字號】    99,抗,186
【裁判日期】    990603
【裁判案由】    假扣押
【裁判全文】
臺灣高等法院臺中分院民事裁定           99年度抗字第186號
抗  告  人  希世企業股份有限公司
法定代理人  甲○○
相  對  人  賴啟超
上列抗告人因與相對人間聲請假扣押事件，對於民國99年3月16
日臺灣彰化地方法院99年度裁全更字第1號裁定，提起抗告，本
院裁定如下：
    主  文
抗告駁回。
抗告程序費用由抗告人負擔。
    理  由
一、抗告人與相對人賴啟超間聲請假扣押事件，原法院認抗告人
    未盡釋明之責，不符假扣押之要件，裁定駁回抗告人之聲請
    ，抗告人不服原裁定，提出抗告，其抗告意旨略以：本件雖
    係抗告人與訴外人中鋼鼎工程有限公司（下稱中鋼鼎公司）
    簽立工程承包契約書，然債務人為其法定代理人，且施工期
    間，債務人經常向抗告人請求預付工程款，並謂施作之數量
    一定超出所請求預付之款項，抗告人不疑有他，自民國（下
    同）96年5月至97年5月間前後共 9次，總計預付工程款新台
    幣（下同）3300萬元予中鋼鼎公司，雖匯款收款人及支票受
    款人均為中鋼鼎公司，然均經債務人本人親自簽收在案。依
    工程承包契約書第三條之規定，中鋼鼎公司請領工程款本應
    依實際施工數量，實做實算請領之，但因債務人為預付工程
    款之請求，為此抗告人曾多次要求債務人速將已施工之工程
    明細表（依契約書所附之工程報價單，按工程內容、單位、
    實際施作數量、單價及金額，逐一詳實載明）給抗告人，藉
    以核對債務人向抗告人請求預付款間之差距為何，惟債務人
    卻置之不理，且在工程尚未完成，即自97年 8月間無端停工
    迄今，又中鋼鼎公司所施作工程有諸多瑕疵或未施作，更經
    台灣省土木技師工會張清雲技師勘驗現場，發現鋼構材料有
    採用舊料情形，即以舊料矇充新料，按中鋼鼎公司乃為法人
    組織，雖得為權利義務之主體，但僅有身為自然人之債務人
    才會為此一以舊料矇充新料之不法行為，故債務人必須為其
    所為之不法行為負損害賠償責任。本件經抗告人委請第三人
    正鑫鐵工廠計算債務人實際施作數量，並依契約書所附之工
    程報價單計算，中鋼鼎公司所得請領之工程款僅為2656萬33
    87元，然債務人卻向抗告人領款3300萬元，其間差距高達64
    3萬6613 元，此顯為債務人所明知，並故意向抗告人詐領工
    程款，另債務人竟以舊鋼構材料矇混為新料，並以新料向抗
    告人報價，經第三人正鑫鐵工廠計算該鋼構材料總重量為69
    萬5628公斤，以新、舊鋼構材料每公斤價差10元計算，共計
    向抗告人詐領695萬 6280元，此皆為自然人之債務人所為之
    不法行為。綜上所述，債務人以不實施作數量向抗告人詐領
    643萬6613 元，另以舊鋼構材料矇混為新料，向抗告人詐領
    價差高達69 5萬6280元，兩者合計就高達1339萬2893元，凡
    此業經第三人正鑫鐵工廠出具證明在案，足證債務人顯然故
    意以不法之詐術行為，侵害抗告人財產上之權利，並獲取不
    當之利益，已造成抗告人之損害。抗告人前依台灣彰化地方
    法院98年度裁全字第2430號裁定對債務人實行假扣押強制執
    行在案（案號為台灣彰化地方法院98年度執全字第1223號，
    甲股承辦），發現債務人之財產已向銀行設定最高額抵押債
    務，茲聞債務人有隱匿財產之情事，且觀諸上揭債務人情事
    ，如不立即對債務人之財產施予假扣押，日後顯有不能強制
    執行或甚難執行之虞，將影響抗告人債權受清償可能性，原
    審未審酌第三人所出具之證明及債務人財產狀況，遽為駁回
    抗告人之聲請，於法未合，爰請求：原裁定廢棄。請准
    抗告人提供現金為債務人供擔保後，就債務人所有財產在新
    台幣（下同）三百萬元範圍內，予以假扣押。第一、二審
    程序費用均由債務人負擔。
二、相對人答辯意旨略以：抗告人上開抗告理由一至四引用於原
    審所提出工程承包契約書、會計帳冊、匯款申請書影本及支
    票四張影本等，並指稱相對人所施作工程有諸多瑕疵，如工
    程未完成、以舊料代替新料，卻以新料報價等情，因認相對
    人向抗告人詐領695萬 6280元云云。然查，抗告人前揭主張
    ，完全屬於實體上之爭執，而其爭議目前業經臺灣板橋地方
    法院民事庭以98年度建字第 102號一案審理中，其間是非曲
    直，誰是誰非，尚待法院調查釐清。況且，抗告狀所指前揭
    情事縱然屬實（假設語），這也僅是表示相對人所負責之中
    鋼鼎工程有限公司就承攬契約應負瑕疵擔保或債務不履行之
    責任，既與假扣押之原因無關，更與相對人無關。上開抗告
    狀又指稱：「發現債務人之財產已向銀行設定最高額抵押債
    務」云云，然觀諸所檢附之證物一「土地登記謄本」所載，
    其所稱之最高額抵押，係相對人於95年 3月14日所設定，其
    日期遠在相對人所負責之中鋼鼎公司向抗告人承攬工程之前
    ，這是在雙方發生債之關係之前已經客觀存在之事實，其設
    定既與系爭工程有無瑕疵或是否詐領工程款無關，更與相對
    人是否隱匿財產完全無關。再查，有關假扣押的原因，在前
    揭抗告狀僅再度表示：「茲聞債務人有隱匿財產之情事，且
    觀諸上揭債務人情事，如不立即對債務人之財產施予假扣押
    的話，日後顯有不能強制執行或甚難執行之虞，將影響聲請
    人債權受清償之可能性」云云。然而，如果因此即可以認為
    抗告人就假扣押之原因已盡相當之釋明，則92年2月7日民事
    訴訟法第526條第l項、第 2項之修正即失其意義。綜上所述
    ，抗告人就本件假扣押之原因絲毫未予釋明，其聲請假扣押
    ，核與民事訴訟法第526條第 l項、第2項規定不符，而原裁
    定駁回其聲請，自無不當。
三、按債權人就金錢請求或得易為金錢請求之請求，欲保全強制
    執行者，得聲請假扣押；假扣押非有日後不能強制執行或甚
    難執行之虞者，不得為之；請求及假扣押之原因應釋明之；
    前項釋明如有不足，而債權人陳明願供擔保或法院認為適當
    者，法院得定相當之擔保，命供擔保後為假扣押，為民事訴
    訟法第522條第1項、第523條第1項及第526條第 1項、第2項
    所明定。依上開規定可知，債權人聲請假扣押，應就其請求
    及假扣押之原因加以釋明。必須該項釋明仍有不足，而債權
    人陳明願供擔保或法院認為適當者，法院始得定相當之擔保
    ，命供擔保後為假扣押。所謂釋明云者，為當事人提出之證
    據未能使法院達於確信之程度，僅在使法院得薄弱之心證，
    信其事實上之主張大概為如此者。若債權人就其請求及假扣
    押之原因並未予釋明，法院尚且不得命供擔保後為假扣押，
    遑論為准免供擔保之假扣押裁定。至債權人之本案債權是否
    確實存在，則非法院於保全程序中所應實體上審認之事項（
    最高法院94年度台抗字第665號、93年度台抗字第323號、97
    年度台抗字第657號裁定意旨參照）。
四、經查：抗告人於原法院固提出工程承包契約書、會計帳簿、
    張清雲技師現場勘驗記錄單、匯款申請書、存證信函、支票
    等影本為證，惟上前開承包契約書之立契約人為第三人中鋼
    鼎工程有限公司，匯款收款人及支票受款人亦均為中鋼鼎公
    司，而非其負責人即相對人，抗告人僅以相對人為中鋼鼎公
    司之負責人，而將之列為債務人，即屬無據。又抗告人就聲
    請本件假扣押之事由僅泛言發現相對人財產已向銀行設定最
    高限額抵押，茲聞相對人有隱匿財產之情事，其日後有不能
    依強制執行或甚難執行之虞云云，並未提出任何證據，使法
    院大概可信相對人確有浪費財產、增加負擔，或就其財產為
    不利益之處分，而將達於無資力之狀態，或移住遠地、逃匿
    無蹤或隱匿財產等情事，即不符合上開法條所規定假扣押之
    要件，抗告人既不能就本件假扣押原因盡其釋明之義務，即
    無所謂釋明不足，而得依其陳明願供擔保，由法院命其供擔
    保後為假扣押之餘地。是以，抗告人既未提出能即時調查之
    證據，以釋明其主張假扣押之原因，僅空言泛稱相對人有隱
    匿或處分財產之虞云云，核與民事訴訟法第523條假扣押之
    要件不符，自難准許。從而，原法院以抗告人未釋明假扣押
    原因，而裁定駁回其假扣押之聲請，於法並無違誤。至抗告
    意旨其餘所爭執者，核屬就實體抗辯之事由，乃應待本案解
    決之問題，非本件保全程序中法院所得審究之事項；其據以
    對原裁定聲明不服，求予廢棄，不能認為有理由。
五、據上論結，本件抗告為無理由，爰依民事訴訟法第495條之1
    第1項、第449條第 1項、第95條、第78條規定，裁定如主文
中    華    民    國    99    年    6     月    3     日
                民事民五庭    審判長法  官  童有德
                                    法  官  王重吉
                                    法  官  古金男
以上正本係照原本作成。
再為抗告應以適用法規顯有錯誤為理由。
如提起再抗告者應於裁定送達後10日內向本院提出抗告理由狀（
須按照他造人數附具繕本）並繳納抗告裁判費新臺幣1,000元，
同時委任律師或具有律師資格之關係人為代理人。
                                    書記官  瑞芳
中    華    民    國    99    年    6     月    3     日
                                                      Ｖ

司法院資訊處製作；財團法人民間司法改革基金會備份。
